臺灣臺北地方法院刑事判決　　　　　　100年度簡上字第131號
上　訴　人
即　被　告　周光熹
上列上訴人即被告因詐欺案件，不服本院中華民國100年3月18日
99年度簡字第4692號第一審判決（原聲請簡易判決處刑案號：臺
灣臺北地方法院檢察署99年度偵字第17423號、第18513號、第
1524號、第1525號），提起上訴，因被告就被訴事實為有罪之陳
述，本院管轄之二審合議庭依簡式審判程序進行審理，判決如下
：
    主  文
原判決撤銷。
周光熹幫助意圖為自己不法之所有，以詐術使人將本人之物交付
，累犯，處有期徒刑月，如易科罰金，以新臺幣壹仟元折算壹
日。
    事  實
一、周光熹前於民國95年間，因竊盜案件，經臺灣板橋地方法院
    以95年度簡字第2297號判決判處有期徒刑3月確定，甫於95
    年7 月25日易科罰金執行完畢，猶不知悔改。依其智識程度
    ，已預見將自己之金融帳戶提供予不熟識之人使用，可能遭
    利用作為詐欺取財犯罪之取款工具，竟仍不違背其本意，而
    基於幫助詐欺取財之不確定故意，先於98年8月31日以其未
    成年女兒周○伶（真實姓名、年籍均詳卷）名義向陽信商業
    銀行木柵分行申辦帳戶（帳號：000000000000號），再於同
    年11月30日，在臺北市○○路某便利商店前，將上開帳戶之
    存摺、提款卡及密碼，交付與真實姓名年籍不詳之成年人。
    該成年人及其所屬犯罪集團之其他成員取得上開帳戶後，乃
    基於意圖為自己不法所有之犯意聯絡，分別於如附表所示之
    時間，以如附表所示之方法，致許立暉、郭韋麟、陳治中、
    鄧伊伶、范家綺等人陷於錯誤，信以為真，將如附表所示之
    金額匯入周光熹所提供之前開帳戶，後旋由該集團成員提領
    一空（詳細之詐欺手法、時間、金額，均詳如附表所示）。
    嗣因許立暉、郭韋麟、陳治中、鄧伊伶、范家綺等人匯款後
    ，察覺有異而報警處理，始循線查獲上情。
二、案經許立暉訴由臺北市政府警察局大同分局、郭韋麟訴由台
    南縣警察局佳里分局、臺中縣警察局豐原分局及澎湖縣政府
    警察局馬公分局報請臺灣臺北地方法院檢察署檢察官偵查後
    ，聲請以簡易判決處刑。
    理  由
壹、程序部分：
    本件被告周光熹所犯之罪，其法定刑非死刑、無期徒刑或最
    輕本刑有期徒刑3年以上之罪，亦非高等法院管轄第一審案
    件，被告於本院審理中就被訴事實為有罪之陳述，經告知被
    告簡式審判程序之旨，並聽取檢察官、被告之意見後，本院
    合議庭裁定進行簡式審判程序，依刑事訴訟法第273條之2規
    定，本件證據調查，不受同法第159條第1項、第161條之2、
    第161條之3、第163條之1及第164條至第170條規定之限制，
    合先敘明。
貳、實體部分：
一、訊據被告周光熹於本院審理中對上開犯罪事實均坦承不諱（
    參見本院審理卷二100年10月17日審判筆錄第2頁），核與證
    人即告訴人許立暉、郭韋麟及證人即被害人陳治中、鄧伊伶
    、范家綺之指訴相符，就告訴人許立暉部分之犯罪事實，並
    有陽信銀行木柵分行98年12月21日陽信木柵字第980054號函
    暨客戶對帳單、戶籍謄本、被告身份證及全民健康保險卡影
    本、周○伶全民健康保險卡影本、周○伶開戶同意書、存摺
    存款印鑑卡、台新銀行自動櫃員機交易明細表、露天拍賣網
    站之網頁及得標訊息、露天拍賣網站會員資料及使用情形資
    料（參見臺灣臺北地方法院檢察署99年度偵字第2963號卷第
    7-12頁、第20頁、第21-25頁、第26-34頁）等件在卷可憑；
    就告訴人郭韋麟部分之犯罪事實，復有陽信銀行木柵分行98
    年12月21日陽信木柵字第980056號函暨周○伶開戶同意書、
    存摺存款印鑑卡戶籍謄本、被告身份證及全民健康保險卡影
    本、周○伶全民健康保險卡影本、客戶對帳單、告訴人郭韋
    麟匯款至被告所提供帳戶之陽信銀行存款送款單1紙、中國
    信託商業銀行股份有限公司99年1月11日忠信銀字第
    0992227120144 6號函暨陽信商業銀行客戶對帳單、詐騙集
    團成員在自動櫃員機提領存款之監視器翻拍畫面2幀（參見
    臺南縣警察局佳里分局刑案偵察卷宗第23-28頁、第22頁、
    第29-30頁、第31頁）等件附卷可稽；就被害人陳治中及鄧
    伊伶部分之犯罪事實，亦有郵局自動櫃員機交易明細表、中
    國信託自動櫃員機交易明細表、陽信銀行木柵分行98年12
    月21日銀信木柵字第980055號函暨客戶對帳單、戶籍謄本、
    被告身份證及全民健康保險卡影本、周○伶全民健康保險卡
    影本、周○伶開戶同意書、存摺存款印鑑卡（參見臺灣臺北
    地方法院檢察署99年度偵字第18513號卷第14頁、第10頁、
    第17-20頁）等件在卷可佐；就被害人范家綺部分之犯罪事
    實，則有被害人范家綺帳號00000000000000號帳戶存摺影本
    、陽信銀行木柵分行99年3月16日陽信木柵字第990008號函
    暨周○伶開戶同意書、存摺存款印鑑卡戶籍謄本、被告身份
    證及全民健康保險卡影本、周○伶全民健康保險卡影本、客
    戶對帳單、露天拍賣網站之網頁及得標訊息（參見臺灣臺北
    地方法院99年度偵字第17423號卷第13-19頁、第32頁）等件
    附卷可參，是被告前揭出於任意性之自白與事實相符，得採
    為認定事實之證據。本件事證明確，被告犯行足堪認定，自
    應依法論科。
二、按刑法上之幫助犯，係對於犯罪與正犯有共同之認識，而以
    幫助之意思，對於正犯資以助力，而未參與實施犯罪之行為
    者而言，是以，如未參與實施犯罪構成要件之行為，且係出
    於幫助之意思提供助力，即屬幫助犯，而非共同正犯。被告
    以其女兒周○伶所有之存款帳戶之金融卡、密碼，提供予他
    人使用，以遂行該他人詐欺之犯行，固如上述，然被告單純
    提供帳戶供人使用之行為，並不等同於向被害人施以欺罔之
    詐術行為，是揆諸前揭說明，被告所為，應係犯刑法第30條
    第1項前段、刑法第339條第1項之幫助詐欺取財罪。被告幫
    助他人犯詐欺取財罪，爰依刑法第30條第2項之規定，按正
    犯之刑減輕之。被告係提供前揭帳戶予詐欺集團使用，詐騙
    集團成員先後向如附表所示之5位告訴人及被害人詐取財物
    ，其以一提供帳戶之行為，供詐欺集團分次向不同被害人詐
    取財物，係一行為觸犯數罪名，應依刑法第55條之規定論以
    想像競合犯。被告前於95年間，因竊盜案件，經臺灣板橋地
    方法院以95年度簡字第2297號判處有期徒刑3月確定，甫於
    95年7月25日易科罰金執行完畢，此有臺灣高等法院被告前
    案紀錄表1份附卷可按，其於5年以內再犯本件最重本刑為有
    期徒刑以上之罪，為累犯，應依刑法第47條第1項之規定加
    重其刑。原審認被告犯罪事證明確，據以論罪科刑，原非無
    見，惟原審未及審酌被告嗣於本院第二審審理之際，已全額
    賠償告訴人及被害人主張之損害，而獲告訴人及被害人之原
    諒（參見本院100年度簡上字第131號卷一第40頁反面、第44
    頁、第46頁第47頁、卷二第10頁），以致於量刑時未及斟酌
    考量上情，是仍應由本院撤銷改判之。爰審酌被告輕率將金
    融帳戶提供予不詳之人使用，助長他人犯罪，足以增加被害
    人尋求救濟之困難，並使犯罪之追查趨於複雜，兼衡其素行
    狀況、犯罪之動機、目的、手段、被害人之損害程度及犯罪
    後之態度等一切情狀，量處如主文所示之刑，並諭知如易科
    罰金之折算標準，以資懲儆。
據上論斷，應依刑事訴訟法第455條之1第1項、第3項、第273條
之1、第369條第1項前段、第364條、第299條第1項前段，刑法第
30條第1項前段、第2項、第339條第1項、第47條第1項、第55 條
、第41條第1項前段，刑法施行法第1條之1第1項、第2項前段，
判決如主文。
本案經檢察官陳鴻濤到庭執行職務。
中    華    民    國   100    年    11    月    7     日
                  刑事第三庭審判長法  官  何俏美
                                  法  官  姚水文
                                  法  官  江春瑩
以上正本證明與原本無異。
如不服本判決應於收受送達後10日內向本院提出上訴書狀，並應
敘述具體理由；其未敘述上訴理由者，應於上訴期間屆滿後20日
內向本院補提理由書（均須按他造當事人之人數附繕本）「切勿
逕送上級法院」。告訴人或被害人如對於本判決不服者，應具備
理由請求檢察官上訴，其上訴期間之計算係以檢察官收受判決正
本之日期為準。
                                  書記官  徐鶯尹
中    華    民    國   100    年    11    月    8     日
附錄本案論罪科刑法條全文：
中華民國刑法第339條
（普通詐欺罪）
意圖為自己或第三人不法之所有，以詐術使人將本人或第三人之
物交付者，處 5 年以下有期徒刑、拘役或科或併科 1 千元以下
罰金。
以前項方法得財產上不法之利益或使第三人得之者，亦同。
前二項之未遂犯罰之。
附表
┌───┬─────┬───────────┬─────┐
│編號  │ 被害人   │詐騙時間、方法、地點及│ 詐取金額 │
│      │          │匯款時間              │（新臺幣）│
├───┼─────┼───────────┼─────┤
│      │          │詐騙集團成員在98年12月│          │
│ 1    │許立暉    │2日前某日，在露天拍賣 │2,717元   │
│      │          │網站虛偽刊登販賣任天堂│          │
│      │          │牌NDSL主機1臺，於98年 │          │
│      │          │12 月2日晚間6時許，許 │          │
│      │          │立暉瀏覽上開網頁後，陷│          │
│      │          │於錯誤而出價得標，並於│          │
│      │          │同日晚間9時10分許，依 │          │
│      │          │照上開網頁之指示，以自│          │
│      │          │動櫃員機轉帳之方式，匯│          │
│      │          │款2,717元至周光熹所提 │          │
│      │          │供之帳戶內，並遭詐騙集│          │
│      │          │團提領一空。          │          │
├───┼─────┼───────────┼─────┤
│      │          │詐騙集團成員在98年12月│          │
│ 2    │郭韋麟    │2日前某日，在露天拍賣 │2,050元   │
│      │          │網站虛偽刊登販賣液晶螢│          │
│      │          │幕1臺，於98年12月2日晚│          │
│      │          │間11時許，詐騙集團成員│          │
│      │          │以號碼0000000000號之網│          │
│      │          │路電話向郭韋麟確認擬購│          │
│      │          │買該液晶營幕後，於同年│          │
│      │          │月3日上午10時35分許， │          │
│      │          │債騙集團成員復以號碼  │          │
│      │          │00000000000號之網路電 │          │
│      │          │話指示郭韋麟匯款至周光│          │
│      │          │熹所提供之帳戶，郭韋麟│          │
│      │          │陷於錯誤，遂於同日至臺│          │
│      │          │南縣佳里鎮陽信銀行匯款│          │
│      │          │2,050元至周光熹所提供 │          │
│      │          │之帳戶內，並遭詐騙集團│          │
│      │          │提領一空。            │          │
│      │          │                      │          │
├───┼─────┼───────────┼─────┤
│      │          │詐騙集團成員在98年12月│          │
│ 3    │陳治中    │2日前某日，在露天拍賣 │6,000元   │
│      │          │網站虛偽刊登販賣SONY牌│          │
│      │          │PS3遊戲機主機1臺，於98│          │
│      │          │年12月2日晚間8時30分許│          │
│      │          │，陳治中瀏覽上開網頁後│          │
│      │          │，陷於錯誤而在前開網頁│          │
│      │          │留言表示擬購買該PS3遊 │          │
│      │          │戲機主機，詐騙集團成員│          │
│      │          │遂分別以號碼0000000000│          │
│      │          │號、0000000000號、    │          │
│      │          │0000000000號之網路電話│          │
│      │          │與陳治中聯繫，並指示陳│          │
│      │          │治中匯款至前揭周光熹所│          │
│      │          │提供之帳戶內，陳治中遂│          │
│      │          │以自動櫃員機轉帳之方式│          │
│      │          │，自其在郵局所開設之帳│          │
│      │          │戶（帳號：000000000000│          │
│      │          │65號）轉帳6,000元至周 │          │
│      │          │光熹所提供之帳戶內，並│          │
│      │          │遭詐騙集團提領一空。  │          │
├───┼─────┼───────────┼─────┤
│      │          │詐騙集團成員於98年2月2│          │
│4     │鄧伊伶    │日前某日，在露天拍賣網│10,000元  │
│      │          │站虛偽刊登販賣LV牌、型│          │
│      │          │號為村上隆白彩SPEEDY30│          │
│      │          │之包包1個，鄧伊伶陷於 │          │
│      │          │錯誤，於該網頁上留言表│          │
│      │          │示擬購買該包包，詐騙集│          │
│      │          │團成員便以MSN向鄧伊伶 │          │
│      │          │確認其有購買意願後，遂│          │
│      │          │指示鄧伊伶匯款至前揭周│          │
│      │          │光熹所提供之帳戶內，鄧│          │
│      │          │伊伶遂於同年月3日下午5│          │
│      │          │時10分許，以自動櫃員機│          │
│      │          │轉帳之方式，自其在郵局│          │
│      │          │所開設之帳戶（帳號：  │          │
│      │          │0000000000 0000號）轉 │          │
│      │          │帳10,000元至周光熹所開│          │
│      │          │設之帳戶內，並遭詐騙集│          │
│      │          │團提領一空。          │          │
├───┼─────┼───────────┼─────┤
│      │          │詐騙集團成員在98年12月│          │
│5     │范家綺    │3日前某日，在露天拍賣 │4,340元   │
│      │          │網站虛偽刊登販賣Sony  │          │
│      │          │Ericsson牌、型號T700之│          │
│      │          │行動電話1支，於98年12 │          │
│      │          │月3日上午11時，范家綺 │          │
│      │          │瀏覽上開網頁後，陷於錯│          │
│      │          │誤而出價得標，並依上開│          │
│      │          │網頁之指示，以網路郵局│          │
│      │          │ATM轉帳之方式，匯款   │          │
│      │          │4,340 元至前開周光熹所│          │
│      │          │提供陽信銀行之帳戶內，│          │
│      │          │並遭詐騙集團成員提領一│          │
│      │          │空。                  │          │
└───┴─────┴───────────┴─────┘